臺灣高雄地方法院民事判決　　　　　　　94年度小上字第62號
上　訴　人　甲○○○
被 上訴 人　乙○○
當事人間請求損害賠償事件，上訴人對於民國94年9 月29日本院
高雄簡易庭94年度雄小字第3863號民事判決提起上訴，本院判決
如下：
  主  文
上訴駁回。
第二審訴訟費用新台幣壹仟伍佰元由上訴人負擔。
  理  由
一、按對於小額程序之第一審判決提起上訴，非以其違背法令為
    理由，不得為之；又所謂判決違背法令，乃指判決不適用法
    規或適用不當，而有民事訴訟法第469 條所列第1 款至第5
    款事由時，其判決當然為違背法令，民事訴訟法第436 條之
    24第2 項、第436 條之32第2 項準用第468 條及第469 條第
    1 款至第5 款（同條第6 款「判決不備理由或理由矛盾」則
    不在準用之列）分別定有明文。再按小額程序之第二審判決
    ，依上訴意旨足認上訴為無理由者，得不經言詞辯論為之，
    民事訴訟法第436 條之29第2 款亦定有明文。
二、上訴意旨略以：依民法第329 條、第264 條、第265 條、第
    311 條、提存法第17條、提存法施行細則第28條、第30條、
    辦理受（領）取提存物（款）須知乙之一(二)1.2.3.4.5.6.之
    規定、辦理受（領）取提存物（款）須知乙之二之規定，雙
    務契約之債權人受領提存物時，如屬應為對待給付之情形，
    應提出提存人受領證書、裁判書、公證書或其他文件，如不
    能提出該文件，則應黏貼提存所牌示公告，並命登報，如文
    件有欠缺或錯誤，則應當場指示補正或限期命補正。被上訴
    人為本院提存所佐理員，負責承辦受（領）取提存物之業務
    ，其所為形式審查與上開規定不符，足認被上訴人不僅明知
    債權人不得受領提存物，竟故意使債權人受領提存物，加以
    上開規定係保護債務人之規定，被上訴人違反之即屬違反保
    護他人之法律，自應依民法第184 條第1 項、第2 項規定負
    賠償責任。又被上訴人損害上訴人因期限屆至即附期限權利
    及義務之處分、保存、設定擔保所應得之利益，自應依民法
    第102 條準用同法第100 條之規定，負損害賠償責任。再者
    ，提存人與提存所間有寄託契約存在，被上訴人對於寄託物
    明知不得受領而任其受領，依民法第590 條規定亦應負損害
    賠償責任。另抵押權塗銷同意書未登載日期，即屬附期限法
    律行為之不確定期限，該抵押權塗銷同意書之效力發生時期
    無從確定，致其始期無從屆至。況且，上訴人為提存後應生
    清償之效力，則抵押權及其他從屬債權之權利應一併歸於消
    滅，然該抵押權即因始期無從屆至，迄今仍然存在。綜上所
    述，原審判決有違背上開法令之情形，爰依法提起本件上訴
    ，聲明請求(一)廢棄原判決。(二)被上訴人應賠償上訴人新台幣
    （下同）75,000元，及自民國92年9 月起至93年6 月止，按
    年利率5%計算之利息。(三)被上訴人自93年7 月起至抵押權塗
    銷始期屆至止，每月賠償上訴人7,500 元及按年利率5%計算
    之利息等語。
三、經查，上訴人提起本件上訴，無非係以原審判決違反民法第
    329 條、第264 條、第265 條、第311 條、提存法第17條、
    提存法施行細則第28條、第30條、辦理受（領）取提存物（
    款）須知乙之一(二)1.2.3.4.5.6.之規定、辦理受（領）取提
    存物（款）須知乙之二之規定及最高法院46年度台上字第94
    7 號判例，為其上訴理由。然原審以提存事件性質上屬於非
    訟事件，提存所是否准予受取人領取提存物，僅得就受取人
    是否提出依提存書所列載之受取條件證明文件，而為形式上
    之審查即可，至於該對待給付是否足使提存人達到其提存所
    預定之目的或其他實體事項，並非提存所所得審查認定，而
    本院89年度存字第4049號清償提存事件之提存書中，已將「
    抵押權塗銷登記同意書正本」列載在「對待給付之標的及其
    他受取提存物所附條件」欄內，債權人高雄縣鳳山信用合作
    社於提領提存物時，亦已提出載明同意塗銷抵押權之抵押權
    塗銷登記同意書，並無何所提出之文件有欠缺或錯誤致需命
    其補正之情形存在。且該抵押權塗銷登記同意書之當事人、
    標的及意思表示等要件均無欠缺，內容亦屬合法、可能及確
    定，縱有漏載製作日期情事，並不影響其效力，即該同意書
    所表徵塗銷抵押權登記之意思表示業已發生效力，認定被上
    訴人據此准許高雄縣鳳山信用合作社領取提存物，並無何故
    意、過失違背其應執行職務情事，而駁回上訴人之訴，並無
    何違反上開規定之情形，是上訴人提起本件上訴為無理由，
    爰不經言詞辯論，予以駁回。
四、末按於小額訴訟之上訴程序，法院為訴訟費用之裁判時，應
    確定其費用額，民事訴訟法第436 條之19第1 項、第436 條
    之32第1 項規定甚明。查本件第二審訴訟費用為新台幣1,50
    0 元，依上開規定，應由上訴人負擔之，附此敘明。
五、結論：依民事訴訟法第436 條之29第2 款、第436 條之32第
    2 項、第449 條第1 項、第78條，裁定如主文。
中　　華　　民　　國　　94　　年　　12　　月　　20　　日
                  民事第五庭審判長法  官  魏式璧
                                  法  官  方錦源
                                  法　官　黃悅璇
正本係照原本作成。
不得上訴。
中　　華　　民　　國　　94　　年　　12　　月　　20　　日
                                  書記官　董明惠
